臺灣高等法院刑事判決　　　　　　　　　　　　　九十一年度上訴字第二一六五號
　　上　訴　人　臺灣臺北地方法院檢察署檢察官
　　上　訴　人
　　即　被　告　乙○○
右上訴人因偽造文書案件，不服臺灣臺北地方法院九十年度訴字第三九六號，中華民
國九十年六月二十八日第一審判決（起訴及併辦案號：臺灣臺北地方法院檢察署九十
一年度偵字第二四七一號、臺灣士林地方法院檢察署九十一年度偵字第七四０二號）
提起上訴，本院判決如左：
    主  文
上訴駁回。
    事  實
一、乙○○曾於民國（下同）八十九年間犯偽造文書罪，經原審法院於八十九年六月
    二十三日以八十九年度易字第三三六號判處有期徒刑五月確定，於九十年三月十
    二日易科罰金執行完畢。
二、乙○○因涉犯毒品危害防制條例案件，於九十年八月一日下午四時十分許、同年
    十月五日上午十時十分許，分別在台北市○○區○○路、忠孝西路口及台北市大
    同區○○○路○段二六巷九弄六號前小木屋內為警查獲時，詎乙○○為規避刑責
    ，竟冒用友人「甲○○」姓名應訊，並基於概括之犯意，先後於附表（一）編
    號一至八所示時地，接續在各該警訊筆錄、逮捕通知書、口卡片、指紋卡、偵訊
    筆錄、尿液檢體編號對照表及毒品初步鑑驗報告單上，偽造甲○○之署押及按捺
    指印，並持向偵查機關行使。於附表（二）編號一至十一所示時地，接續在各
    該扣押筆錄、扣押物品目錄表、警訊筆錄、毒品初步鑑驗報告單、權利告知書、
    逮捕通知書、口卡片、現場蒐證照片、指紋卡及偵訊筆錄上，偽造甲○○之署押
    及按捺指印，並持交偵查機關，均足以生損害於甲○○及偵查機關對於刑事訴追
    之正確性。嗣台灣台北地方法院檢察署檢察官偵辦乙○○（以甲○○名義應訊）
    涉犯如附表（一）（二）所示違反毒品危害防制條例案件時（乙○○以甲○○名
    義涉犯毒品危害防制條例案件，業經原審判處罪刑），將乙○○於該案件中所蓋
    用之指印，送請內政部警政署刑事警察局鑑驗結果，與該局檔存乙○○指紋卡之
    指紋相符，始獲上情。
三、案經台灣台北地方法院檢察署檢察官自動檢舉偵查起訴及移送併辦。
    理  由
一、右揭事實，業據被告乙○○坦承不諱，並經證人甲○○於偵查中證述無異，復有
    如附表（一）編號一至八所示該警訊筆錄、逮捕通知書、口卡片、指紋卡、偵訊
    筆錄、尿液檢體編號對照表、毒品初步鑑驗報告單及附表（二）編號一至十一所
    示該扣押筆錄、扣押物品目錄表、警訊筆錄、毒品初步鑑驗報告單、權利告知書
    、逮捕通知書、口卡片、現場蒐證照片、指紋卡、偵訊筆錄等各在卷可憑。
二、台灣台北地方法院檢察署檢察官偵辦乙○○（以甲○○名義應訊）涉犯如附表（
    一）（二）所示違反毒品危害防制條例案件，經將乙○○於該案件中所蓋用之指
    印，送請內政部警政署刑事警察局鑑驗結果，據覆稱：「送鑑十指紋卡影本一張
    （係以甲○○名義按捺指印），經輸入電腦比對再由人工確認結果，與乙○○指
    紋卡之十指紋相符，指紋分析式均為６Ｓ１３ＷＭＯＯ１１＼Ｉ２７ＷＭＯ且紋
    型、特徵點相同」、「貴局寄送甲○○犯罪嫌疑人指紋卡，經輸入電腦比對結果
    ，與本局檔存甲○○役男指紋卡指紋不符，但與乙○○犯罪嫌疑人指紋相符」，
    有內政部警政署刑事警察局九十年十二月二十一日（九０）刑紋字第二三二七九
    九號、九十一年一月三日（九十一）刑紋字第七六七號函文各一份在卷足憑，足
    見被告前開自白與事實相符，本件事證明確，被告犯行堪以認定。
三、被告乙○○於附表（一）編號一至八所示該警訊筆錄、逮捕通知書、口卡片、指
    紋卡、偵訊筆錄、尿液檢體編號對照表、毒品初步鑑驗報告單及附表（二）編號
    一至十一所示該扣押筆錄、扣押物品目錄表、警訊筆錄、毒品初步鑑驗報告單、
    權利告知書、逮捕通知書、口卡片、現場蒐證照片、指紋卡、偵訊筆錄內偽造甲
    ○○名義之署押及按捺指印，係犯刑法第二百十七條第一項之偽造署押罪。被告
    於附表（一）編號一至八號之各該多次偽造署押行為，及於附表（二）編號一至
    十一號之各該多次偽造署押行為，均係本於單一犯意接續進行，以實現一犯罪構
    成要件之單一行為，為接續犯，均應以一罪論。被告先後於附表（一）及附表（
    二）所示之二次犯行，時間緊接，手段相若，犯罪構成要件相同，顯係基於概括
    之犯意反覆為之，應依連續犯之規定，論以一罪，並加重其刑。查被告曾於八十
    九年間犯偽造文書罪，經原審法院於八十九年六月二十三日以八十九年度易字第
    三三六號判處有期徒刑五月確定，於九十年三月十二日易科罰金執行完畢，有本
    院被告全國前案紀錄表一份在卷可按，於五年以內，再犯有期徒刑以上之本罪，
    為累犯，應依刑法第四十七條之規定遞加重其刑。
四、台灣士林地方法院檢察署於九十一年五月十三日以九十一年度偵字第七四０二號
    （含九十一年度偵字第三四二八號、九十一年度核退字第一九六號）移送併辦部
    分，與本案檢察官起訴之附表壹之（二）編號一至十一所示部分，被告及犯罪事
    實相同，屬同一案件，本院自應予以審究，附此敘明。
五、原審基於前開理由，因依刑法第五十六條、第二百十七條、第四十七條、第二百
    十九條各規定，於審酌被告有偽造文書前科，仍不知悔悟，為圖規避刑責，復連
    續冒用他人名義應訊，並偽造署押，妨害司法權之公正，原不宜寬縱，惟念其犯
    後坦承犯行，態度良好等一切情狀，量處有期徒刑壹年，如附表（一）編號一至
    八號及附表（二）編號一至十一所示偽造甲○○之署押及指印，併依刑法第二百
    十九條之規定宣告沒收。核其認事用法，俱無違誤，量刑亦甚允洽。被告上訴意
    旨，指摘原判決量刑過重，尚無可取，應予駁回。公訴人上訴意旨略以：「被告
    乙○○日冒用甲○○名義，分別在逮捕通知書、權利告知書上偽造「甲○○」署
    名並按捺指印，係用以表徵甲○○業遭逮捕且已收受逮捕通知書及已獲告知相關
    訴訟法上權利之意旨，是各該逮捕通知書、權利告知書自係具備私文書之性質，
    被告復將該等文書存根聯持交承辦員警收受並附卷，即係對該文書有所主張而持
    以行使，核其所為，應係犯刑法第二百十六條、第二百十條之行使偽造私文書罪
    至明（臺灣高等法院九十年上訴字第四０七一、二五三七、一九五二號判決均同
    此認定，．．．）。惟原審就此部分犯行僅依刑法第二百十七條偽造署押罪論擬
    ．．．，其認事用法非無違誤。」云云，指摘原判決不當，惟查：被告冒用甲○
    ○名義，分別在逮捕通知書、權利告知書上偽造「甲○○」署名並按捺指印，並
    非用以表徵甲○○遭逮捕且已收受逮捕通知書及已獲告知相關訴訟法上權利之意
    旨，是各該逮捕通知書、權利告知書難認具備私文書之性質，詳如後述，且本院
    九十年上訴字第四０七一、二五三七、一九五二號判決雖均認定類此情形應成立
    刑法第二百十六條行使同法第二百十條之偽造私文書罪，與本案有所歧異，但此
    乃該承審法官針對個案，本於調查所得心證，而為事實及法律之判斷，本院自不
    得受其拘束。公訴人遽以提起本件上訴，亦為無理由，應予駁回。
四、公訴意旨另以：被告於附表（一）編號三、四及附表（二）編號五至七所示，在
    逮捕通知書及權利告知書上，冒用甲○○名義偽造署押後持以行使，另涉有刑法
    第二百十六條行使同法第二百十條之偽造私文書罪嫌云云。惟查前開權利告知單
    及逮捕通知書上之通知聯，均係員警為證明訊問及逮捕之程序確依刑事訴訟法規
    定而為，並無任何表明文書之意思，是其在前開資料上偽造乙○○之署押後持以
    行使，應祇成立行使偽造署押罪（本院八十八年十二月一日八十八年度法律座談
    會研究意見決議參照），不另構成行使偽造私文書罪。此外，復查無任何積極證
    據足資認定被告涉有行使偽造私文書犯行，自屬不能證明被告此部分犯罪。惟因
    公訴人指此與前開論罪科刑部分有實質上一罪之吸收關係，爰不另為無罪之諭知
    。
據上論斷，應依刑事訴訟法第三百六十八條，判決如主文。
本案經檢察官張文政到庭執行職務。
中      華      民      國    九十一    年      九      月     十一     日
                              台灣高等法院刑事第六庭
                                  審判長法  官  陳  春  秋
                                        法  官  王  麗  莉
                          法  官  高  明  哲
右正本證明與原本無異。
被告不得上訴。
檢察官如不服本判決應於收受送達後十日內向本院提出上訴書狀，其未敘述上訴之理
由者並得於提起上訴後十日內向本院補提理由書（均須按他造當事人之人數附繕本）
。
                                        書記官  李  垂  福
中      華      民      國    九十一    年      九      月     十二     日
附表：
（一）台灣台北地方法院檢察署（九十年度毒偵字第二七九三號）
┌───┬──────┬───────────┬────────────┐
│編號  │  文    件  │   偽 造 之 署 押     │     備           註    │
├───┼──────┼───────────┼────────────┤
│一    │台北市政府警│簽名三枚（甲○○）、指│九十年八月一日下午五時十│
│      │察局中正第一│印十一枚              │二分許（地點：台北市政府│
│      │分局警訊筆錄│                      │警察局中正第一分局      │
│      │            │                      │（第十五頁至第十七頁）  │
├───┼──────┼───────────┼────────────┤
│二    │甲○○口卡片│簽名一枚（甲○○）、指│九十年八月一日          │
│      │            │印一枚                │ （第十八頁）           │
│      │            │                      │地點：同右              │
├───┼──────┼───────────┼────────────┤
│三    │台北市政府警│                      │                        │
│      │察局中正第一│簽名一枚（甲○○）、指│九十年八月一日          │
│      │分局逮捕通知│                      │（第二十二頁）          │
│      │書（通知本人│印一枚                │地點：同右              │
│      │）          │                      │                        │
├───┼──────┼───────────┼────────────┤
│四    │台北市政府警│                      │                        │
│      │察局中正第一│簽名一枚（甲○○）、指│九十年八月一日          │
│      │分局逮捕通知│                      │（第二十五頁）          │
│  │書（通知親友│印一枚                │地點：同右              │
│      │）          │                      │                        │
├───┼──────┼───────────┼────────────┤
│五    │尿液檢驗編號│指印一枚              │九十年八月一日          │
│      │對照表（一份│                      │（第二十六頁）          │
│      │）          │                      │地點：同右              │
├───┼──────┼───────────┼────────────┤
│      │毒品初步鑑驗│簽名一枚（甲○○）、指│九十年八月一日          │
│六    │報告單      │印一枚                │（第二十七頁）          │
│      │            │                      │地點：同右              │
├───┼──────┼───────────┼────────────┤
│七    │甲○○指紋卡│指印十九枚            │九十年八月一日晚上九時許│
│      │片          │                      │（第九十五頁）          │
│      │            │    │地點：同右              │
├───┼──────┼───────────┼────────────┤
│八    │台灣台北地方│簽名一枚（甲○○）    │九十年八月一日晚上九時三│
│      │            │                      │十五分許                │
│      │法院檢察署九│                      │（附於台灣台北地方法院檢│
│      │            │                      │察署九十年度核退字第一二│
│      │十年八月一日│                      │二八號卷第五頁背面）    │
│      │            │                      │                        │
│      │訊問筆錄    │                      │地點：台灣台北地方法院檢│
│      │            │                      │      察署              │
└───┴──────┴───────────┴────────────┘
（二）台灣台北地方法院檢察署（九十年度毒偵字第三一一０號、包含台灣士林地方
      法院檢察署移轉管轄之九十年度偵字第三四二八號卷宗）
┌───┬──────┬───────────┬────────────┐
│編號  │  文    件  │   偽 造 之 署 押     │     備           註    │
├───┼──────┼───────────┼────────────┤
│一    │台北市政府警│簽名二枚（甲○○）、指│九十年十月五日          │
│      │察局保安警察│印二枚                │（第八頁）              │
│      │大隊扣押筆錄│                      │地點：台北市政府警察局保│
│      │            │                      │安警察大隊              │
├───┼──────┼───────────┼────────────┤
│二    │台北市政府警│簽名一枚（甲○○）、指│九十年十月五日          │
│      │察局保安警察│印一枚                │（第九頁）              │
│      │大隊扣押物品│                      │地點：同右              │
│      │目錄表      │                      │                        │
├───┼──────┼───────────┼────────────┤
│三    │警訊筆錄    │簽名三枚（甲○○）、指│九十年十月五日中午十二時│
│      │            │印六枚                │三十分許（第十一至第十二│
│      │            │                      │頁）                    │
│      │            │                      │地點：同右              │
├───┼──────┼───────────┼────────────┤
│四    │毒品初步鑑驗│簽名二枚（甲○○）、指│九十年十月五日十一時三十│
│      │報告單二份  │印二枚                │分許（第十三至第十四頁）│
│      │            │                      │地點：同右              │
├───┼──────┼───────────┼────────────┤
│五    │台北市政府警│                      │                        │
│      │            │                      │                        │
│      │察局保安警察│簽名一枚（甲○○）、指│九十年十月五日十二時三十│
│      │            │                      │                        │
│      │大隊逮捕通知│                      │分許（第十六頁）        │
│      │書（通知本人│印一枚                │地點：同右              │
│      │）      │                      │                        │
├───┼──────┼───────────┼────────────┤
│六    │台北市政府警│                      │                        │
│      │察局保安警察│簽名一枚（甲○○）、指│九十年十月五日（第十七頁│
│      │大隊逮捕通知│                      │）                      │
│      │書（通知親友│印一枚                │地點：同右              │
│      │）          │                      │                        │
├───┼──────┼───────────┼────────────┤
│七    │詢問犯罪嫌疑│簽名一枚（甲○○）、指│九十年十月五日          │
│      │人前權利告知│印一枚                │（第十五頁）            │
│      │書          │                      │地點：同右              │
├───┼──────┼───────────┼────────────┤
│八    │甲○○口卡片│簽名一枚（甲○○）、指│九十年十月五日          │
│      │            │印一枚                │（ 第十八頁）           │
│      │            │                      │地點：同右              │
├───┼──────┼───────────┼────────────┤
│九    │現場蒐證照片│簽名八枚（甲○○）、指│九十年十月五日          │
│      │            │印三十五枚            │（第二十一至第二十五頁）│
│      │            │                      │地點：同右              │
├───┼──────┼───────────┼────────────┤
│十    │甲○○指紋卡│指印十九枚            │九十年十月五日晚上七時三│
│      │片          │                      │十分許（第七十五頁）    │
│      │            │                      │地點：同右              │
├───┼──────┼───────────┼────────────┤
│十一  │台灣士林地方│簽名一枚（甲○○）    │九十年十月六日上午十時二│
│      │            │                      │分許（附於台灣士林地方法│
│      │法院檢察署九│                      │院檢察署九十年度毒偵字第│
│      │          │                      │一六五八號卷宗第三十一至│
│      │十年十月六日│                      │第三十二頁              │
│      │訊問筆錄    │                      │地點：台灣士林地方法院檢│
│      │            │                      │察署                    │
└───┴──────┴───────────┴────────────┘
附錄本案論罪科刑法條全文：
刑法第二百十七條
偽造印章、印文或署押，足以生損害於公眾或他人者，處三年以下有期徒刑。
盜用印章、印文或署押，足以生損害於公眾或他人者，亦同。
